【裁判字號】    98,簡上,1386
【裁判日期】    990310
【裁判案由】    家庭暴力防治法
【裁判全文】
臺灣板橋地方法院刑事判決            98年度簡上字第1386號
公  訴  人  臺灣板橋地方法院檢察署檢察官
上  訴  人
即  被  告  甲○○
上列上訴人因妨害風化案件，不服本院98年度簡字第8176號中華
民國98年10月14日所為之第一審判決（聲請簡易判決處刑書案號
：98年度偵字第24772 號），提起上訴，本院管轄第二審之合議
庭認應適用通常程序自為第一審判決如下：
    主      文
原判決撤銷。
甲○○無罪。
    事實及理由
一、本件聲請簡易判決處刑意旨略以：上訴人即被告甲○○與丁
    ○○係夫妻，兩人間具有家庭暴力防治法第3 條第1 款所定
    之家庭成員關係。被告前曾因對丁○○施以暴力行為，經本
    院於民國98年6 月26日以98年度家護字第633 號裁定核發民
    事通常保護令，禁止被告對丁○○實施身體或精神上不法侵
    害之行為，亦不得對丁○○為騷擾之聯絡行為，並應完成戒
    酒教育24小時及認知教育輔導24小時，且需於98年7 月13日
    上午11時前，前往臺北縣政府家庭暴力暨性侵害防治中心接
    受輔導之安排，該保護令之有效期間為一年。詎被告於上開
    民事通常保護令裁定經合法送達，且已知悉該保護令內容後
    ，竟基於違反保護令之犯意，於98年9 月8 日晚間7 時許，
    在其與丁○○同住位於臺北縣中和市○○路409 之3 號4 樓
    之住處浴廁內，將衛浴用品摔落在地，並與丁○○發生口角
    衝突，以「外面有男人，和男人睡覺」、「我要殺了妳」等
    言語辱罵丁○○，即以此等方式對丁○○實施精神上不法之
    侵害，而違反法院所為上開裁定。因認被告所為，係涉犯家
    庭暴力防治法第61條第2 款之違反保護令罪等語。
二、按犯罪事實應依證據認定之，無證據不得認定犯罪事實；又
    不能證明被告犯罪者，即應諭知無罪之判決，刑事訴訟法第
    154 條第2 項、第301 條第1 項分別定有明文。次按認定不
    利於被告之事實，須依積極證據，茍積極之證據本身存有瑕
    疵而不足為不利於被告事實之認定，即應為有利於被告之認
    定，更不必有何有利之證據，而此用以證明犯罪事實之證據
    ，猶須於通常一般人均不至於有所懷疑，堪予確信其已臻真
    實者，始得據以為有罪之認定，倘其證明尚未達到此一程度
    ，而有合理性之懷疑存在，致使無從為有罪之確信時，即應
    為無罪之判決，最高法院82年台上字第163 號判決、76年台
    上字第4986號及30年上字第816 號判例意旨復可參照。
三、公訴意旨認被告涉有上開違反保護令罪，無非係以被告坦承
    在浴廁內將衛浴用品摔落在地之供述、證人丁○○、乙○於
    警詢中之證述、上開本院98年度家護字第633 號民事通常保
    護令及臺北縣政府警察局中和第一分局保護令執行記錄表各
    一份為其主要論據。訊據被告固坦承於收受上開保護令後在
    上開時、地將衛浴用品摔落在地，及與女兒乙○發生口角爭
    執之事實，惟堅詞否認涉有前揭違反保護令之犯行，辯稱：
    伊當天晚上係因喝醉了，所以在去浴室刷牙洗臉時不慎跌倒
    ，因而將衛浴用品弄倒在地，並非故意摔衛浴用品，因女兒
    乙○之杯子亦遭摔破，因此與伊爭吵，其妻丁○○當時在房
    間裡，伊並未以前揭言語辱罵丁○○等語。
四、經查：
(一)被告經本院於民國98年6 月26日以98年度家護字第633 號裁
    定核發民事通常保護令，禁止其對丁○○實施身體或精神上
    不法侵害之行為，該保護令之有效期間為一年，被告並已於
    同年7 月24日收受上開保護令。又被告於同年9 月8 日晚間
    7 時許，酒後在其與丁○○等家人同住之前揭住處浴廁內，
    將衛浴用品摔落在地，並與女兒乙○發生口角爭執等事實，
    為被告所供承不諱，核與證人丙○於本院審理中、證人丁○
    ○、乙○於警詢及本院審理中所為之證述大致相符，並有本
    院98年度家護字第633 號民事通常保護令、臺北縣政府警察
    局中和第一分局保護令執行記錄表、呼氣酒精濃度測定紀錄
    表各一份、現場照片二幀附卷可稽，是此部分之事實堪以認
    定，合先敘明。
(二)被告自警詢時起即否認有以「外面有男人，和男人睡覺」、
    「我要殺了妳」等言語辱罵丁○○，雖證人丁○○於警詢中
    指稱被告當時有以上開言語辱罵伊，證人即被告之女乙○於
    警詢中亦稱有聽到被告講我母親外面有男人之類的話（惟並
    未提到被告有以和男人睡覺、我要殺了你等語辱罵其母丁○
    ○），然此部分之證詞未經被告詰問，可信度本即較低。且
    渠等嗣後於本院審理中均翻易前詞，證人丁○○改稱上開言
    語係被告於先前家暴案件時所稱，案發當晚是女兒和被告吵
    架，被告沒有對伊說什麼話等語（參見本院99年2 月9 日審
    判筆錄第6 頁），證人乙○則改稱其當晚並未聽到被告辱罵
    母親丁○○外面有男人等語（參見上開本院審判筆錄第4 頁
    ）。參以同時在場之證人即被告之子丙○於本院審理中明確
    證稱當時並未聽到被告有以上開言語辱罵其母丁○○等語（
    參見上開本院審判筆錄第8 頁），是就此部分而言，顯難僅
    以證人丁○○、乙○於警詢中前後不一之證詞，即遽認被告
    有以上開言語辱罵丁○○甚明。
(三)至被告在浴廁內摔衛浴用品部分，雖其於警詢及偵查中供稱
    係因看到東西沒擺好，所以將之丟在地上等語，然其於本院
    審理時改稱係因酒醉跌倒而不慎將衛浴用品弄倒在地等語。
    參以依卷附呼氣酒精濃度測定紀錄表所載，被告於當日午夜
    （即同年月9 日凌晨）12時7 分許經警方施以呼氣酒精濃度
    測試時，猶高達每公升0.65毫克乙節，可知當晚7 時許被告
    呼氣酒精濃度應更高，是被告辯稱其因不勝酒力跌倒等情，
    衡情應確有可能。又當時被告既已酒醉，是否能確實記得事
    發經過，已令人存疑，且其於同年月9 日上午4 時許、11時
    許接受警方及內勤檢察官訊問時，距離當日凌晨12時7 分許
    接受呼氣酒精濃度測試時僅約4 至11小時，以其當時呼氣酒
    精濃度測試時高達每公升0.65毫克之情觀之，其應訊時理應
    仍略帶酒意，則其當時是否能確實憶起事發經過，亦非無疑
    。另證人丁○○、乙○、丙○均證稱當時僅有被告一人在浴
    室內，是渠等僅能聽聞東西摔落地面之聲響，至究竟係被告
    故意摔到地上，抑或不小心碰落地上，渠等既未在場，亦無
    從加以證明。是綜合上情觀之，顯難僅因被告一人於警詢及
    偵查中具有瑕疵之供述，即認被告係故意將該等衛浴用品摔
    落地面，至為灼然。
五、綜上所述，本件被告雖客觀上有將衛浴用品弄倒在地之行為
    ，然本院就被告主觀上是否係故意為之，抑或係不小心碰倒
    在地，及被告是否確有以前揭言語辱罵丁○○，並因此對丁
    ○○為精神上不法之侵害此節，認猶有合理之懷疑，尚未達
    有罪之確信，即難逕為對被告不利之認定。此外，復又查無
    其他積極確切之證據足以證明被告確有如聲請簡易判決處刑
    意旨所述之違反保護令犯行，揆諸前揭法條及判例意旨，其
    犯罪尚屬不能證明，不能證明被告犯罪。末按地方法院對被
    告為簡易判決處刑後，經提起上訴，地方法院合議庭認應為
    無罪判決之諭知者，依刑事訴訟法第455 條之1 第3 項準用
    同法第369 條第2 項之規定意旨，應由該地方法院合議庭撤
    銷簡易庭之判決，改依第一審通常程序審判（最高法院91年
    度台非字第21號判例意旨參照）。本案既不能明被告犯罪，
    原審遽為被告有罪之判決，尚有違誤，被告上訴意旨否認犯
    罪，為有理由，應由本院合議庭撤銷原判決，自為第一審無
    罪之判決。
據上論斷，依刑事訴訟法第455 條之1 第1 項、第3 項、第452
條、第369 條第1 項前段、第364 條、第301 條第1 項，判決如
主文。
本案經檢察官陳旭華到庭執行職務。
中    華    民    國    99    年    3     月    10    日
                  刑事第十庭審判長法  官 李幼妃
                                  法  官 鄭凱文
                                  法  官 張紹省
以上正本證明與原本無異。
如不服本判決，應於判決送達後十日內，向本院提出上訴狀。
                                  書記官 周雅玲
中    華    民    國    99    年    3    月    11    日

司法院資訊處製作；財團法人民間司法改革基金會備份。
